臺灣高等法院刑事判決　　　　　　　　　　　　　九十三年度上易字第一０六一號
　　上　訴　人　臺灣板橋地方法院檢察署檢察官
　　上　訴　人
　　即　被　告　丙○○
　　被　　　告　甲○○
　　被　　　告　乙○○○
　　右二人共同
　　選任辯護人　胡文英　律師
右上訴人因傷害案件，不服臺灣板橋地方法院九十三年度易字第一一五號，中華民國
九十三年五月六日第一審判決（起訴案號：臺灣板橋地方法院檢察署九十二年度偵字
第二０一０四號），提起上訴，本院判決如左：
    主  文
上訴駁回。
    事  實
一、乙○○○與丙○○係鄰居，惟雙方素不相睦，民國九十二年九月三十日上午十時
    許，乙○○○因停車問題至丙○○所經營、位於臺北縣中和市○○街五十六號之
    素心百貨行內找丙○○理論，雙方竟各自基於傷害之故意，相互出手毆打，致丙○○受有右上臂擦挫傷、左臉部擦挫傷及左手挫傷之傷害；乙○○○則受有右上
    臂瘀青３Ⅹ３公分、右前臂抓傷５Ⅹ３公分、左鼻樑抓傷及皮膚缺損１Ⅹ１公分
    、左頸抓傷３Ⅹ１公分之傷害。
二、案經丙○○、乙○○○訴由臺北縣政府警察局中和分局報請臺灣板橋地方法院檢
    察署檢察官偵查起訴。
    理  由
一、訊據被告乙○○○坦承因丙○○拿手機丟伊，並抓傷伊，伊才還手打丙○○；而
    被告丙○○則矢口否認有何傷害之犯行，辯稱我沒有打乙○○○，是在彼等動手
    後，不甘坐以待斃，當然也只有抗拒，是屬正當防衛云云，然查證人即事發地點
    臺北縣中和市○○街五十六號素心百貨行隔壁五十四號之鄰居陳淑娥證稱因聽到
    吵架聲前往查看，看見上開被告二人（指乙○○○及丙○○）吵架，情形很嚴重
    ，被告丙○○把手機丟向被告乙○○○處，沒有丟中，乙○○○本來要撿起來丟
    回去，經其阻止始作罷，之後，乙○○○走出前揭百貨行，有看見乙○○○鼻子
    下方流血等語；而證人即事發當時在素心百貨行隔壁五十八號購買雞蛋之蔡敏媛
    亦證稱看到被告丙○○與乙○○○吵架，被告乙○○○走出前開百貨行時，有看
    到她的鼻子左邊下面流血等情，且有廣川醫院診斷證明書及板橋中興醫院特種診
    斷證明書各一紙附偵查卷可佐，此外，並有素心百貨行門口騎樓攝影機錄影翻拍
    照片三十九幀及爭吵情形錄音譯文一紙存卷可佐，足見被告二人確有於前揭時地
    發生爭執，並進而互相毆打，致被告二人分別受有如事實欄所載之傷害，再觀諸
    告訴人乙○○○所提上開驗傷診斷書之內容，乙○○○係受有「右上臂瘀青３Ⅹ
    ３公分、右前臂抓傷５Ⅹ３公分、左鼻樑抓傷及皮膚缺損１Ⅹ１公分、左頸抓傷
    ３Ⅹ１公分」之傷害，足見非被告丙○○所稱僅用左手回擋並後退等情所能造成
    ，且衡酌上開傷勢客觀上應係外力所造成，而被告丙○○與乙○○○二人間確因
    停車問題互生爭執，則雙方基於傷害故意，相互拉扯、毆打身體成傷，亦與常情
    不悖，被告丙○○有傷害之犯意存在，屬於互毆之行為，依最高法院九十二年度
    台上字第三○三九號判決要旨，自無主張防衛權之餘地，被告丙○○稱其為正當
    防衛，自無可採，本件事證已臻明確，被告丙○○及乙○○○之傷害犯行均堪以
    認定。
二、核被告丙○○及乙○○○所為，均係犯刑法第二百七十七條第一項之普通傷害罪
    。
三、公訴意旨另略以甲○○、乙○○○夫妻與丙○○係鄰居，惟雙方素不相睦，九十
    二年九月三十日上午十時許，甲○○、乙○○○因停車問題至丙○○位於台北縣
    中和市○○街五六號之百貨行內找丙○○理論，甲○○、乙○○○進而與丙○○
    互毆，致丙○○受有右上臂擦挫傷、左臉部擦挫傷及左手挫傷之傷害；乙○○○
    受有右上臂瘀青、右前臂抓傷、左鼻樑抓傷及左頸抓傷之傷害，因認被告甲○○
    涉犯刑法第二百七十七條第一項之普通傷害罪嫌，公訴人認被告甲○○涉犯前揭
    犯行，無非以告訴人丙○○之指訴及板橋中興醫院診斷證明書一紙為其主要論據
    。
四、按犯罪事實應依證據認定之，無證據不得認定犯罪事實；又不能證明被告犯罪者
    ，應諭知無罪之判決，刑事訴訟法第一百五十四條第二項、第三百零一條第一項
    分別定有明文。而認定不利於被告之事實，須依積極證據，苟積極證據不足為不
    利於被告事實之認定時，即應為有利於被告之認定，更不必有何有利之證據，最
    高法院三十年上字第八一六號判例著有明文，再按告訴人之告訴，係以使被告受
    刑事訴追為目的，是其陳述是否與事實相符，仍應調查其他證據以資審認，亦有
    最高法院五十二年臺上字第一三○○號判例意旨可資參照。末按認定犯罪事實所
    憑證據，雖不以直接證據為限，間接證據亦包括在內；然無論直接或間接證據，
    其為訴訟上之證明，須於通常一般之人均不致有所懷疑，而得確信其為真實之程
    度者，始得據為有罪之認定。如未能發現相當證據，或證據不足以證明，自不能
    以推測或擬制之方法，以為裁判基礎，最高法院亦著有七十六年臺上字第四九八
    六號判例、四十年臺上字第八六號判例足參。本件訊據被告甲○○堅決否認有何
    傷害犯行，辯稱因聽見吵鬧聲，始前往查看，見其妻子乙○○○與丙○○尚有爭
    吵，就進入素心百貨行勸阻，並未聯手毆打丙○○等語，經查證人陳淑娥證稱：
    「甲○○進入五十六號（即告訴人丙○○店內）後的情形我都有看到，當時他進
    入後就有兩位女人在吵架，吵得很厲害，然後好像要互相衝向對方，當時有一位
    客人就去抱住洪太太，然後洪先生就站在丙○○前面說不要這樣。然後吵完了本
    來要出來，但是還沒有出來，丙○○就把手機丟向洪太太這邊，沒有打中，掉在
    地上，洪太太就把手機撿起來，洪太太本來要把手機丟過去，我就說不要這樣「
    百生」，百生是洪太太的店號，我都叫她百生」、「（問：當時甲○○是否有去
    抓丙○○的手臂或毆打丙○○？）沒有」；證人蔡敏媛證稱看到甲○○用雙手一
    直向丙○○揮動雙手，大概是不要的意思等情相合，被告乙○○○於案發當日下
    午五時接受警詢時即供稱被告甲○○並未動手打丙○○，於原審審理時亦為一致
    之供述，核與被告甲○○迭於警、偵訊及原審審理中所述相符。況告訴人丙○○
    所指訴被告甲○○捉住其手一節，與前開證人陳淑娥、蔡敏媛之證述情節有異，
    而告訴人前於警訊時指稱：「我沒有打他們夫婦，因我當時雙手被甲○○捉住」
    ，於原審準備程序進行中又稱：「乙○○○先出手打我，我就用左手擋，後來甲○○就拉我的左手，他們夫妻一起打我，我就按緊急按鈕，他先生大力抓我，後
    來我右手鮮血直流，我不知道是不是有用東西割傷我，或是撞到什麼東西，怎麼
    造成的我不知道．．．」，告訴人所指訴被告甲○○抓其手一節，前後有異；
    右手鮮血直流部分亦與其受有「右上臂擦挫傷、左臉部擦挫傷及左手挫傷之傷害
    」等傷勢不符，足見告訴人丙○○就衝突發生當時之情節，指訴應有誇大不實之
    處，自以證人就客觀事實所證述情節較為可採，參以告訴人丙○○所受傷勢係與
    被告乙○○○互毆所致，而被告甲○○身材較諸告訴人丙○○顯為壯碩，若甲○○確有告訴人所指與乙○○○一起毆打告訴人之犯行，衡情告訴人所受傷害當不
    僅止於此。益足認被告甲○○所辯僅係前往勸阻一節，應屬可採，此外，復查無
    其他積極證據足資證明被告甲○○有何公訴人所指之前揭犯行，揆諸首開法條及
    判例之說明，自應諭知被告甲○○無罪之判決。
三、原審以被告乙○○○與丙○○犯行明確，適用刑法第二百七十七條第一項、第四
    十一條第一項前段，罰金罰鍰提高標準條例第一條前段、第二條之規定，並審酌
    被告乙○○○與丙○○二人皆無前科，有被告全國前案紀錄表各一紙在卷足憑，
    僅因一時細故，致初罹刑章，二人所受傷害尚屬輕微，及各別犯後態度等一切情
    狀，認公訴人求處各有期徒刑三月，尚嫌過重，乃以被告乙○○○、丙○○傷害
    人之身體，各處拘役參拾日，如易科罰金，均以參佰元折算壹日，經核於法並無
    違誤，量刑亦屬妥適，被告丙○○上訴猶否認犯罪，顯不足採，其上訴為無理由
    ，應予駁回。又原審就被告甲○○部分，認無其他積極證據足資證明被告甲○○
    有何公訴人所指之前揭犯行，而為其無罪之諭知，經核並無違誤，公訴人以告訴
    人丙○○指訴綦詳及其之驗傷診斷證明書上訴認被告甲○○有傷害告訴人丙○○
    之犯行，事證尚有不足，其此部分之上訴為無理由，又公訴人於起訴時係認被告
    乙○○○、甲○○二人有傷害告訴人丙○○之犯行，告訴人丙○○於警訊時亦稱
    要對其二人提出傷害告訴，並未提及有妨害自由之情事，公訴人上訴以被告乙○○○、甲○○有妨害自由之犯行，惟並未就此提出其事證以資證明，且無事證足
    以證明與起訴之部分有何裁判上一罪之關係，公訴人就此認原審漏未判決而上訴
    ，難認有理由，又公訴人以本件係被告乙○○○向丙○○尋釁而起，二人處刑相
    同而指摘原判決不當，及以被告丙○○飾詞狡卸，犯後態度不佳，原判決處拘役
    參拾日太輕等提起上訴，惟查原審已審酌被告乙○○○、丙○○二人之素行、犯
    罪之情節、傷害尚屬輕微，其二人各別犯罪後之態度等，已就公訴人上開之所指
    審酌在內，始各處拘役參拾日，其量刑尚屬妥適，又告訴人丙○○於原審已就其
    掌控之錄影帶、錄音帶等提出翻拍之相片及譯文在卷可憑，其中並無被告乙○○○、甲○○二人聯手毆打告訴人丙○○及抓其手之情事，如有此情事，告訴人丙○○早就提出為證，是告訴人丙○○及公訴人請求勘驗錄影帶等，因事證已明，
    核無必要，公訴人之上訴亦無理由，均應予以駁回。
據上論斷，應依刑事訴訟法第三百六十八條判決如主文。
本案經檢察官陳文禮到庭執行職務。
中　　　華　　　民　　　國　　　九十三　　　年　　十一　　月　二十三　　日
                              臺灣高等法院刑事第十七庭
                                  審判長法  官  陳 正 雄
                                        法  官  杜 惠 錦
                                        法  官  許 宗 和
右正本證明與原本無異。
公訴人就相關妨害自由部分如不服本判決，應於收受送達後十日內向本院提出上訴書
狀，其未敘述上訴之理由者並得於提起上訴後十日內向本院補提理由書（均須按他造
當事人之人數附繕本）。
其餘不得上訴。
                                        書記官  沈 秀 容
中　　　華　　　民　　　國　　　九十三　　　年　　十一　　月　二十九　　日
附錄：本案論罪科刑法條全文
中華民國刑法第二百七十七條第一項
(普通傷害罪)
傷害人之身體或健康者，處三年以下有期徒刑、拘役或一千元以下罰金。
犯前項之罪因而致人於死者，處無期徒刑或七年以上有期徒刑；致重傷者
，處三年以上十年以下有期徒刑。
